臺灣高等法院刑事判決
111年度原上訴字第132號
上  訴  人  臺灣桃園地方檢察署檢察官
被      告  劉效經



指定辯護人  張國權律師(義務辯護)              
上列上訴人因被告搶奪等案件，不服臺灣桃園地方法院111年度
原訴字第32號，中華民國111年5月13日第一審判決（起訴案號：
臺灣桃園地方檢察署111年度偵字第5929號），提起上訴，暨移
送併辦（臺灣桃園地方檢察署111年度偵字第17126號），本院判
決如下：
    主  文
原判決關於如附表所示之物沒收部分撤銷。
其他上訴駁回。
    犯罪事實
一、劉效經於民國111年1月24日19時46分許，經友人「阿慶」以
    電話告知未滿18歲之少年張○○（95年7月生，真實姓名年籍
    詳卷）甫從桃園市○○區○○街00號全家超商八德銀和店之自動
    付款設備提領現金，竟因缺錢花用，萌生歹念，基於意圖為
    自己不法所有之搶奪及公然冒用公務員服飾之犯意，身著刑
    警背心，駕駛懸掛000-0000號牌之自用小客車接近少年張○○
    ，嗣於同市區○○路00號旁下車接近少年張○○，並詢問少年張
    ○○是否為車手（無證據證明另有行使職權），分散其注意力
    ，繼之乘少年張○○不及防備之際，徒手搶走少年張○○手上之
    現金新臺幣（以下同）10萬元，旋即駕車逃離現場。
二、案經少年張○○訴由桃園市政府警察局八德分局報告臺灣桃園
    地方檢察署（下稱桃園地檢署）檢察官偵查起訴及移送併辦
    。
    理  由
壹、證據能力部分
一、被告以外之人於審判外之言詞或書面陳述，除法律有規定者
    外，不得作為證據，刑事訴訟法第159條第1項定有明文。又
    被告以外之人於審判外之陳述，雖不符刑事訴訟法第159條
    之1至第159條之4之規定，而經當事人於審判程序同意作為
    證據，法院審酌該言詞陳述或書面陳述作成時之情況，認為
    適當者，亦得為證據；當事人、代理人或辯護人於法院調查
    證據時，知有同法第159條第1項不得為證據之情形，而未於
    言詞辯論終結前聲明異議者，視為有前項之同意，刑事訴訟
    法第159條之5亦有明文。查本件檢察官、被告劉效經（下稱
    被告）之辯護人，就本院所認定犯罪事實而經調查採用之下
    列證據，均表示同意有證據能力（見本院卷第88頁至第91頁
    、第138頁至第141頁），被告雖於本院審理時經合法傳喚並
    未到庭，應認無相異之主張，復經審酌該等證據製作時之情
    況，尚無顯不可信與不得作為證據之情形，亦無違法不當與
    證明力明顯過低之瑕疵，且與待證事實具有關聯性，認為以
    之作為證據應屬適當，依刑事訴訟法第158條之4反面解釋及
    第159條之5規定，認均有證據能力。
二、至於本院所引之非供述證據部分，並無證據證明係公務員違
    法取得，亦無依法應排除其證據能力之情形，應有證據能力
    。
貳、實體部分　　
一、認定本案犯罪事實之證據及理由：
  ㈠訊據被告迭於警詢、偵訊及原審審理時均坦認犯行不諱（見
    桃園地檢署111年度偵字第5929號偵查卷【下稱偵查卷】第1
    9頁至第26頁、第29頁至第31頁、第327頁至第329頁、第441
    頁至第443頁、原審卷第34頁至第35頁、第86頁、第96頁）
    ，且經證人即告訴人張○○、證人即在場目擊之吳光輝分別於
    警詢時證述明確（見偵查卷第135頁至第140頁、第149頁至
    第150頁)，並有監視器翻拍現場照片、手機翻拍照片（見偵
    查卷第185頁至第215頁）、桃園市政府警察局八德分局搜索
    扣押筆錄、扣押物品目錄表、贓物認領保管單（見偵查卷第
    61頁至第65頁、第69頁)。是被告前開任意性自白，核與事
    實相符，堪可憑信。
　㈡本件事證明確，被告犯行堪可認定，應依法論科。　
二、論罪：
  ㈠按刑法總則之加重，係概括性之規定，所有罪名均一體適用
    ；刑法分則之加重，係就犯罪類型變更之個別犯罪行為予以
    加重，成為另一獨立之罪名。兒童及少年福利與權益保障法
    第112條第1項（原名為兒童及少年福利法，業於100年11月3
    0日經總統修正公布名稱為「兒童及少年福利與權益保障法
    」及全文118條，原兒童及少年福利法第70條之規定移列至
    兒童及少年福利與權益保障法第112條，並自同年12月2日起
    生效施行）所定，成年人故意對兒童及少年犯罪，除各該罪
    就被害人係兒童及少年已定有特別處罰規定者外，應加重其
    刑至二分之一，係對被害人為未滿18歲之兒童及少年之特殊
    要件予以加重處罰，乃就犯罪類型變更之個別犯罪行為予以
    加重，屬刑法分則加重之性質，成為另一獨立之罪名（最高
    法院92年度第1次刑事庭會議決議意旨可資參照）。查被告
    於行為時為成年人，而告訴人張○○為12歲以上、未滿18歲之
    少年，此有年籍資料在卷為憑。核被告所為，係犯刑法第32
    5第1項之成年人故意對少年犯搶奪罪，及刑法第159條之冒
    用公務員服飾罪。被告所犯成年人故意對少年犯搶奪罪，應
    依兒童及少年福利與權益保障法第112條第1項前段之規定，
    加重其刑。
　㈡被告以一行為觸犯上開2罪名，為想像競合犯，依刑法第55條
    前段之規定，應從一重之搶奪罪處斷。
  ㈢起訴法條雖漏未引用刑法第159條冒用公務員服飾罪之罪名，
    然犯罪事實欄業已載明被告於不特定多數人得共見共聞之路
    旁，公然身著刑警背心犯之（無證據證明另有行使刑警職權
    ），此部分與已起訴之成年人故意對少年犯搶奪犯行，有想
    像競合犯之裁判上一罪之關係，自為起訴效力所及，且經原
    審於審理時告知罪名，本院得併予審究。
  ㈣另桃園地檢署檢察官111年度偵字第17126號移送併辦意旨書
    移送併辦部分，與本案被告經起訴之犯行，犯罪事實同一，
    本院自應予併審究，附此敘明。
三、撤銷改判部分之理由
　  經查扣案如附表所示之物，雖經被告於原審供稱：這手機有
    用來聯絡本案等語（見原審卷第95頁），然本件係被告自行
    起意後為本案搶奪犯行，尚無證據證明與其友人「阿慶」之
    人有何犯意聯絡及行為分擔，亦難認該手機係供本案搶奪所
    用之物，是原審遽為沒收之宣告，即有未洽，惟原判決此部
    分既有上開可議之處，即屬無可維持，應由本院予以撤銷。
四、駁回上訴部分之理由　
　㈠原審認被告罪證明確，並以行為人之責任為基礎，審酌被告
    年輕力壯，不思努力工作賺取正當酬勞，竟公然穿著刑警背
    心奪取少年財物，危害社會秩序非淺，惡性不輕，兼衡被告
    素行、犯罪之動機、目的、被害人遭搶現金數額，及犯後坦
    承犯行之態度等一切情狀，量處被告有期徒刑1年，並就沒
    收部分說明:被告為本案搶奪犯行時身著之刑警背心1件，為
    被告所有，固未扣案，惟既無證據證明已滅失，且認有藉由
    剝奪前揭犯罪工具之所有以預防並遏止犯罪之必要，爰依刑
    法第38條第2項前段之規定宣告沒收，於全部或一部不能沒
    收或不宜執行沒收時，追徵其價額；被告搶得之10萬元，扣
    除已返還告訴人張○○4,012元，所餘被告搶得、未實際返還
    之未扣案犯罪所得為95,988元，雖未扣案，應依刑法第38條
    之1第1項前段宣告沒收，併依同條第3項之規定，諭知於全
    部或一部不能沒收或不宜執行沒收時，追徵其價額。經核原
    審就此部分認事用法均無違誤，量刑及沒收之說明，亦屬妥
    適。
  ㈡檢察官上訴意旨略以：本件檢察官起訴時已於犯罪事實及所
    犯法條欄內具體指出被告構成犯罪之事實及應加重其刑之理
    由，復於起訴時已將被告提示簡表、刑案資料查註紀錄表、
    矯正簡表附於卷內，可與本院被告前案紀錄表相互比對，已
    足以做為認定被告構成累犯及應加重其刑之證明方法，原判
    決無視檢察官已有所主張並提出證明，逕認檢察官未盡舉證
    責任，顯非妥適，請撤銷原判決，另論以累犯並加重其刑云
    云。惟按「被告構成累犯之事實及應加重其刑之事項，均應
    由檢察官主張並具體指出證明之方法後，經法院踐行調查、
    辯論程序，方得作為論以累犯及是否加重其刑之裁判基礎。
    」（最高法院110年度台上大字第5660號大法庭裁定意旨參
    照）。查本案起訴書固以被告前因施用毒品案件，經臺灣新
    北地方法院以107年度原簡字第215號判決判處有期徒刑3月
    確定，於108年7月5日執行完畢，認應參照司法院大法官釋
    字第775號解釋意旨及刑法第47條之規定，依累犯之規定加
    重其刑。然原判決業已敘明本件檢察官僅舉卷附刑案資料查
    註紀錄表為證，未提出相關具體證明方法，無從進行調查、
    辯論，尚不能適用累犯規定，而加重其刑。況公訴意旨所指
    認本案被告構成累犯之前案，為施用毒品案件，與本案被告
    所犯兒童及少年福利與權益保障法第112條第1項前段、刑法
    第325第1項之成年人故意對少年犯搶奪罪，及刑法第159條
    之冒用公務員服飾罪之罪質不同，侵害法益有別，依司法院
    大法官釋字第775號解釋意旨，本案本無加重最低法定本刑
    之必要。從而，檢察官執此提起上訴，指摘原審判決不當，
    請求撤銷原判決，另論以累犯，並加重其刑，為無理由，應
    予駁回。　　
五、被告經本院合法傳喚，無正當理由不到庭，爰不待其陳述，
    為一造辯論判決。
據上論斷，應依刑事訴訟法第371條、第368條、第369條第1項前
段、第364條，判決如主文。
本案經檢察官徐銘韡提起公訴及移送併辦，檢察官陳玉華、樊家
妍到庭執行職務。
中　　華　　民　　國　　111 　年　　9 　　月　　28　　日
                  刑事第三庭    審判長法　官  張惠立
                                      法　官  廖怡貞
                                      法　官  鄭昱仁
以上正本證明與原本無異。
如不服本判決，應於收受送達後20日內向本院提出上訴書狀，其
未敘述上訴之理由者並得於提起上訴後20日內向本院補提理由書
（均須按他造當事人之人數附繕本）「切勿逕送上級法院」。
　　　　　　　　　　　　 　　　       書記官　劉靜慧
中　　華　　民　　國　　111 　年　　9 　　月　　28　　日
附錄：本案論罪科刑法條全文
中華民國刑法第325條
意圖為自己或第三人不法之所有，而搶奪他人之動產者，處6月
以上5年以下有期徒刑。
因而致人於死者，處無期徒刑或7年以上有期徒刑，致重傷者，
處3年以上10年以下有期徒刑。
第1項之未遂犯罰之。
中華民國刑法第159條
公然冒用公務員服飾、徽章或官銜者，處1萬5千元以下罰金。
兒童及少年福利與權益保障法第112條
成年人教唆、幫助或利用兒童及少年犯罪或與之共同實施犯罪或
故意對其犯罪者，加重其刑至二分之一。但各該罪就被害人係兒
童及少年已定有特別處罰規定者，從其規定。
對於兒童及少年犯罪者，主管機關得獨立告訴。

附表：
編號 扣案物名稱 數量 備註 1 扣案之三星廠牌行動電話（含門號0000000000號SIM卡1張） 1支